臺灣苗栗地方法院刑事判決　　　　　　　 93年度易字第430號
公　訴　人　臺灣苗栗地方法院檢察署檢察官
被　　　告　甲○○
上列被告因違反台灣地區與大陸地區人民關係條例等案件，經檢
察官提起公訴（92年度偵字第3287號），本院判決如下：
    主  文
甲○○違反不得僱用大陸地區人民在臺灣地區從事未經許可之工
作之規定，處有期徒刑肆月，如易科罰金，以參佰元折算壹日。
　　犯罪事實
一、甲○○係以承包砍伐樹林工程為業，其明知張明坤係自大陸
    地區未經入境許可偷渡來臺之成年男子，為違反入出國及移
    民法及國家安全法之犯人，竟自民國（下同）91年1 月中旬
    某日起，至92年2 、3 月間為止，未經主管機關之許可，僱
    用張明坤在苗栗縣大湖鄉山區從事未經許可之砍伐樹林、採
    竹筍之工作，每日工作約8 至9 個小時，一日工資為新台幣
    （下同）1000元，由甲○○安排位於苗栗縣大湖鄉富興村水
    尾山上之工寮居住，並供應中餐，而藏匿犯人張明坤。其後
    於92年2 、3 月間，因甲○○積欠張明坤工資約6 萬7 千元
    ，張明坤遂自行離去，前往苗栗縣公館鄉山區打零工維生。
二、嗣於92年7 月24日下午2 時許，在苗栗縣公館鄉南河村92號
    前，為警查獲，並於張明坤身上扣得載有甲○○電話號碼之
    電話簿1 本，並循線查獲上情。
三、案經中部地區巡防局苗栗機動查緝隊移請臺灣苗栗地方法院
    檢察署檢察官偵查起訴。
    理  由
一、認定犯罪事實所根據的證據及理由：
  (一)被告甲○○於偵、審中供承其從事砍伐樹林工程為業，且位
    於苗栗縣大湖鄉富興村水尾山上工寮（下稱系爭工寮）為其
    所有等語明確。
  (二)證人即張明坤於警詢及偵訊中，證述其自大陸地區偷渡來台
    後，受雇於被告甲○○在系爭工寮工作之情形，及被告積欠
    其工資後自行離去之過程，並有告知被告其係大陸偷渡之人
    等語明確（見偵卷第11頁、42頁以下）。
  (三)證人即本案查獲之員警丙○○於本院審理時證述查獲張明坤
    之過程等語明確（見審卷第91至96頁）。
  (四)證人即中部地區巡防局苗栗機動查緝隊（下稱苗栗查緝隊）
    分隊長乙○○於本院審理時證述：我們單位會同苗栗分局警
    員，在張明坤之帶路下至系爭工寮查看，張明坤並指認系爭
    工寮即其工作及日常生活作息之場所等語屬實（見審卷第
    148 至156 頁），且有系爭工寮現場照片3 張附卷可稽（見
    偵卷第10頁）。
  (五)此外，復有於張明坤身上所查扣之私人電話簿1 本扣案可佐
    ，觀諸該電話簿內容，確有記載「甲○○000-000000」之被
    告家中聯絡電話。
  (六)綜上所述，被告明知證人張明坤係大陸偷渡來台之犯人，仍
    僱用其在臺灣地區從事未經許可之工作，並提供系爭工寮及
    午餐供張明坤住宿及食用，是被告確有違反不得僱用大陸地
    區人民在臺灣地區從事未經許可之工作之規定，且藏匿犯人
    之事實。本案事證已臻明確，被告犯行應堪認定。
二、對於被告辯解，本院之判斷：
    訊據被告甲○○於本院審理時固供認其係從事砍伐樹林工程
    為業，且系爭工寮為其所有之事實，惟矢口否認有何違反臺
    灣地區與大陸地區人民關係條例及藏匿人犯之罪嫌，辯稱：
    我並不認識張明坤，並未僱用張明坤工作過，也未提供工寮
    供張明坤住宿，我並不清楚張明坤為何這樣指證我，聽說僱
    用張明坤的人可能是住在苗栗縣頭屋鄉的謝國章，另據海巡
    署人員所稱，張明坤被抓到時，有跟綽號「小黑」的人在一
    起，而「小黑」之前替我工作過，因工作不認真，就請他離
    職，大家也合不來，我懷疑是「小黑」伺機報復云云。是以
    ，本案主要之爭點，在於被告是否有僱用並提供食宿予張明
    坤，從而，證人張明坤其證詞之可信度，即為本案之關鍵重
    點，經查：
  (一)首先，證人張明坤業於92年12月16日遣返回大陸地區乙節，
    有本院電話紀錄表1 份附卷可稽（見審卷第61頁）。是本院
    即無從傳喚證人張明坤到庭作證，僅能依其警詢、偵訊中之
    證詞，及其他卷內相關資料，以查明其證言之可信度，先予
    敘明。
  (二)證人張明坤於遭查獲後，供承僱主係住在苗栗縣苗栗市之甲○○，年約60幾歲，電話是000-000000，並依苗栗查緝隊人
    員所提供之被告之口卡片指認被告無訛，嗣張明坤亦帶同警
    方及苗栗查緝隊人員至系爭工寮乙節，業據證人乙○○到庭
    證述明確（見審卷第148 頁以下），證人乙○○並證稱：張
    明坤稱工寮在苗栗縣大湖鄉的水尾，由其帶路上山，我們從
    苗栗縣公館鄉出礦坑開車出發，走產業道路，路面狹小，沒
    辦法會車，大約半個小時才到等語（見審卷第150 、151 頁
    ），是以，證人張明坤既可以明確供出被告之姓名、電話、
    年紀、住所，並指認被告照片，甚至帶同警方至路況不佳、
    相當程度隱蔽之工寮所在，準此以觀，證人張明坤之證述，
    應可採信。
  (三)況且，證人張明坤於警詢中證稱：甲○○僱用我從事砍樹、
    採竹筍等工作，每日早上7 或8 時工作到下午5 時，中午休
    息1 小時，工資每天1 千元，甲○○尚積欠我工資6 萬7 千
    元等語（見偵卷第12頁）。而證人即曾受雇於被告工作之丁○○到庭證稱：我們工作時間從上午8 點到下午5 點，中午
    休息1 小時，工資一天1 千元，被告有時候會積欠工資等語
    （見審卷第117 頁）。證人宋福音則證稱：我受雇於被告，
    幫他砍樹、採竹筍，被告有積欠我工資等語（見偵卷第48頁
    以下）。證人朱德明亦證稱：我受雇於被告在水尾砍樹，被
    告有欠我工資等語（見審卷第67頁）。準此以觀，無論就每
    日工作內容、起迄時間、休息時間、每日工資及被告有無積
    欠工資之習慣等，證人張明坤之證述，核與被告僱用他人之
    情節大致相符。是證人張明坤之證述，應可採信。
  (四)被告雖於審理時辯稱000-000000之電話號碼，已於90年就沒
    有在使用云云（見審卷第152 頁），經查，(1)被告初於92年
    7 月間之警詢中，即供稱其家中之電話號碼為000-000000等
    語（見偵卷第8 頁），是被告於本院審理時改口否認該電話
    號碼為其家中所使用，顯有疑義。(2)據證人乙○○於審理時
    證稱：我依張明坤告訴我的000-000000號碼，打電話找到被
    告的太太，她告訴我被告的行動電話，而找到被告等語（見
    審卷第152 頁）。是以，000-000000之電話號碼，於查獲當
    時確屬被告家中所使用乙節，要無疑義。(3)綜上，被告此部
    分之辯詞，要與事實不符，尚難憑採。
  (五)被告雖復辯稱：聽苗栗查緝隊的人說，張明坤被抓到時，有
    跟綽號「小黑」的人在一起，而「小黑」之前替我工作過，
    因工作不認真，就請他離職，大家也合不來，我懷疑是「小
    黑」教張明坤這樣說的，而伺機報復云云（見審卷第57、58
    頁）。惟查，(1)證人丙○○到庭證稱：查獲當時，只有張明
    坤一個人走在路上，並沒有「小黑」這個人等語無訛（見審
    卷第92、94頁）。(2)再者，張明坤係為警臨檢盤查時所查獲
    ，並非主動投案乙節，已如前述，且張明坤應係耗費相當之
    勞費始能偷渡來臺，其目的無非係打工賺錢，衡情應無遭查
    獲之意願，從而應無配合「小黑」誣指被告之可能。(3)綜上
    ，被告此部分之辯詞，不僅顯與常理有違，且與事實不符，
    亦難採信。
  (六)至於被告於偵審中所聲請傳喚之證人即先前受雇於被告在水
    尾山區工作之宋福音、朱德明、丁○○，渠等雖均到庭證稱
    並未看過有大陸男子張明坤在系爭工寮替被告工作云云（見
    偵卷第48、67頁以下、審卷第111 頁以下）。惟查，(1)證人
    宋福音等3 人原係受雇於被告工作乙節，業據證人宋福音、
    朱德明、丁○○證述明確，渠等間既具有雇主與受雇人之關
    係，故證人是否會對被告為不利之證述，本值可疑。(2)關於
    上述證人受雇於被告在水尾山區工作之起迄時間，以及被告
    當時尚有僱用何人乙節，證人宋福音於偵訊中證稱：係自90
    年工作迄今（即92年11月4 日偵訊時），而被告尚有僱用鄭
    明坤、湯元水、朱德明云云；證人朱德明則證稱係自92年5
    月間工作迄今（即92年11月25日偵訊時），被告尚僱用湯元
    水、鄭明坤、宋福音云云；證人丁○○則證稱係在92年之前
    的90及91年兩年內斷斷續續受雇於被告工作，被告當時尚有
    僱用朱德明、宋福音云云。(3)承上，證人宋福音、朱德明所
    稱之「鄭明坤」如係指證人「丁○○」（即發音上之口誤所
    造成之誤載），則其中朱德民、丁○○因受雇時間錯開，彼
    此間並不認識，證人朱德民理應無法供出被告尚僱用丁○○
    ，反之，如宋福音、朱德明所稱之「鄭明坤」另有他人，而
    非「丁○○」，則何以證人丁○○卻供出宋福音、朱德明？
    均不無疑義。由此可知證人此部分之證詞，互有矛盾之處。
    (4)再者，證人朱德明所稱之受雇期間，實與本案被告被訴僱
    用張明坤之期間不符；而證人丁○○亦證稱其斷斷續續受雇
    於被告之兩年中，加起來大約只有工作3 個月等語（見審卷
    第）。準此，證人朱德明、丁○○自難知悉受雇外之其他時
    間，被告是否有僱用張明坤，故證人朱德明、丁○○之證述
    ，亦難茲為有利於被告之認定。(5)綜上，證人宋福音、朱德
    明、丁○○此部分之證詞，既有上述瑕疵之處，尚難作為有
    利於被告之認定，附此敘明。
  (七)又被告雖辯稱：聽說張明坤可能係住在苗栗縣頭屋鄉的謝國
    章所僱用云云。惟證人謝國章於偵訊中否認之，並證稱：我
    並不認識張明坤，也未僱用大陸偷渡客工作，我只在幫人家
    砍樹等語明確（見偵卷第93頁），是被告此部分之辯詞，不
    僅未說明其資訊來源之基礎，供本院查明其可信度，且無任
    何證據予以佐證，尚難採信。
  (八)綜上各情，參互以觀，可知證人張明坤既能明確指出雇主即
    被告之姓名、電話及大致住所，並明確證述其受雇於被告工
    作之內容、工作情形等細節，且帶同偵查人員至偏遠之系爭
    工寮現場，故其證詞之可信度應相當高，應可採信。而被告
    上述之辯詞，或前後不一，或無證據佐證，均尚難憑採。
三、論罪科刑之理由：
  (一)按張明坤係自大陸地區偷渡來臺之男子，為違反入出國及移
    民法第54條、及國家安全法第6 條第1 項之犯人，而被告僱
    用張明坤工作，並提供系爭工寮午餐之食宿而藏匿之，核其
    所為，係違反臺灣地區與大陸地區人關係條例第15條第4款
    之規定，應依同條例第83條第1 項之違反僱用大陸地區人民
    從事未經許可工作罪論處，及刑法第164 條第1 項藏匿人犯
    罪。被告於行為後，臺灣地區與大陸地區人關係條例雖有部
    分條文修正，並於92年10月29日經總統以華總一義字第09
    200199770 號令修正公布全文96條；該條例施行日期，由行
    政院定之92年12月29日行政院院臺秘字第0920069517號令發
    布第1 、3 、6 ～8 、1 2 、16、18、21、22-1、24、28-
    1 、31、34、41～62、64、66、6 7 、71、74、75、75-1、
    76～79、84、85、87～89、93、95條，定自92年12月31日施
    行；其餘修正條文，定自93年3 月1 日施行，然同條例第15
    條第4 款及第83條第1 項並未修正，自無新舊條文比較適用
    之問題，附此敘明。
  (二)另被告以一行為同時觸犯上開違反僱用大陸地區人民從事未
    經許可工作罪及刑法第164 條第1 項藏匿人犯罪2 罪名，為
    想像競合犯，依刑法第55條之規定，應從一重論以臺灣地區
    與大陸地區人民關係條例第83條第1 項之違反僱用大陸地區
    人民從事未經許可工作罪處斷。
  (三)量刑部分：
    爰審酌被告未經許可僱用自大陸地區偷渡來台之犯人，並提
    供食宿而藏匿之，時間長達1 年之久，而被告犯後始終否認
    犯行，毫無坦承悔過之具體表現，浪費有限之司法資源，本
    應嚴罰重懲，念及被告未曾有宣告有期徒刑以上之前科紀錄
    ，有臺灣高等法院被告全國前案紀錄表附卷可稽，素行尚稱
    良好，且被告之行為尚未造成國家安全及社會之重大危害，
    併參以其生活狀況、品行、智識程度、犯罪之動機、目的、
    手段、所生危害等一切情狀，認公訴人具體求處有期徒刑10
    月，尚屬過重，爰量處主文所示之刑，並諭知易科罰金之折
    算標準，以資懲儆，並符罪刑相當原則。
四、至被告請求本院調查張明坤是否之前一直都在苗栗縣南、北
    河村砍樹云云（見審卷第158 頁）。惟查，被告始終就此並
    未指出應調查之方法為何（如聲請傳喚證人、勘驗現場或其
    他調查證據之方式），是以，本院並無從予以查證，再者，
    本案事證已臻明確，已如前所認定，是本院認無調查之必要
    ，爰駁回其調查之聲請，附此敘明。
五、應適用之法條：
  (一)刑事訴訟法第299條第1 項前段。
  (二)臺灣地區與大陸地區人民關係條例第15條第4 款，同條例第
    83條第1 項。
  (三)刑法第11條前段、第164 條第1 項、第55條、第41條第1 項
    前段。
  (四)罰金罰鍰提高標準條例第1條前段、第2 條。
本案經檢察官魏宏安到庭執行職務。
中　　華　　民　　國　　94　　年　　11　　月　　15　　日
                  刑事第二庭  審判長法  官    林燦都
                                    法  官    李太正
                                    法  官    顧正德
以上正本證明與原本無異。
如不服本判決，應於判決送達後10日內向本院提出上訴狀（應抄
附繕本）。
                                    書記官    廖鳳美
中　　華　　民　　國　　94　　年　　11　　月　　21　　日
附錄本判決論罪科刑法條
臺灣地區與大陸地區人民關係條例第15條第4款
下列行為不得為之：
四  僱用或留用大陸地區人民在臺灣地區從事未經許可或與許可
    範圍不符之工作。
臺灣地區與大陸地區人民關係條例第83條第1項
違反第 15 條第 4 款或第 5 款規定者，處 2 年以下有期徒刑、
拘役或科或併科新臺幣 30 萬元以下罰金。
